臺灣臺中地方法院刑事判決
109年度訴字第814號
公  訴  人  臺灣臺中地方檢察署檢察官
被      告  賴慶文




上列被告因違反毒品危害防制條例案件，經檢察官提起公訴（10
8年度毒偵字第4496號），本院判決如下：
    主    文
賴慶文施用第一級毒品，累犯，免刑。
    犯罪事實
一、賴慶文基於施用第一級毒品之犯意，於民國108年12月13日1
    6時許，在臺中市○○區○○○路00號B203室，以將第一級毒品海
    洛因放入針筒再注射入體內之方式，施用毒品海洛因1次。
    嗣因竊盜案經臺灣雲林地方檢察署發布通緝，為警於108年1
    2月13日19時50分許，在上址緝獲，並扣得第一級毒品海洛
    因1包，經徵得其同意，於同日20時10分許，採集其尿液送驗
    ，結果呈嗎啡、可待因陽性反應，始悉上情。
二、案經臺中市政府警察局霧峰分局報告臺灣臺中地方檢察署檢
    察官偵查起訴。
    理    由
一、證據能力部分：
    按被告以外之人於審判外之言詞或書面陳述，除法律有規定
    者外，不得作為證據；被告以外之人於審判外之陳述，雖不
    符合刑事訴訟法第159條之1至第159條之4之規定，但經當事
    人於審判程序同意作為證據，法院審酌該言詞陳述或書面陳
    述作成時之情況，認為適當者，亦得為證據。當事人、代理
    人或辯護人於法院調查證據時，知有第159條第1項不得為證
    據之情形，而未於言詞辯論終結前聲明異議者，視為有前項
    之同意，刑事訴訟法第159條第1項、第159條之5定有明文。
    查本件判決認定犯罪事實所引用之被告賴慶文以外之人於審
    判外之陳述，公訴人及被告迄至言詞辯論終結前均未聲明異
    議，且經本院審酌該等證據資料製作時之情況，並無違法不
    當及證明力明顯過低之瑕疵，堪認作為證據應屬適當，依上
    開規定，均具有證據能力。至於不具供述性之非供述證據，
    並無傳聞法則之適用，該等證據既無證據證明係公務員違背
    法定程序所取得，復經本院踐行調查證據程序，且與本案具
    有關聯性，亦均有證據能力。
二、認定犯罪事實之證據及理由：
    上揭犯罪事實，業經被告賴慶文於警詢、偵查中及本院準備
    程序、審理時坦承不諱（見毒偵卷第62至65、123至124頁，
    本院卷第139、229、232頁），且被告尿液經採集送驗，結
    果確呈嗎啡、可待因陽性反應，有採尿同意書、臺中市政府
    警察局霧峰分局尿液真實姓名對照表、詮昕科技股份有限公
    司濫用藥物尿液檢驗報告各1紙在卷可佐（見毒偵卷第91、9
    3頁，核交卷第9頁），上開補強證據足以擔保被告前開任意
    性自白之真實性，核與事實相符，本件事證明確，被告上開
    施用第一級毒品海洛因之犯行，洵堪認定。 
三、論罪科刑：
    核被告所為，係犯毒品危害防制條例第10條第1項之施用第
    一級毒品罪。被告為供施用而持有第一級毒品海洛因，其持
    有第一級毒品之低度行為，為施用第一級毒品之高度行為所
    吸收，不另論罪。
四、查被告因多次竊盜案件，分經本院以106年度簡字第6號判決
    判處有期徒刑5月確定，以105年度簡字第271號判決判處有
    期徒刑6月確定，以105年度中簡字第2355號判決判處有期徒
    刑4月確定，以106年度中簡字第359號判決判處有期徒刑4月
    確定，再經本院以106年度聲字第1815號裁定應執行有期徒刑
    1年4月確定，被告並於106年3月17日入監執行，107年3月10
    日因縮短刑期執畢出監等情，有臺灣高等法院被告前案紀錄
    表在卷可稽。被告受有期徒刑之執行完畢後，5年以內故意
    再犯本案有期徒刑以上之罪，應論以成立累犯。　　
五、免刑之理由：
  ㈠本案被告行為後，毒品危害防制條例業於109年7月15日修正
    生效施行，犯同條例第10條之罪者，檢察官應先將被告送勒
    戒處所觀察、勒戒；觀察、勒戒後，檢察官依據勒戒處所之
    陳報，認受觀察、勒戒人無繼續施用毒品傾向者，應即釋放
    ，並為不起訴之處分；又同條例修正施行後，審判中之案件
    ，由法院依修正後規定處理；依修正後規定應為不起訴處分
    者，法院應為免刑之判決，此於修正後毒品危害防制條例第
    20條第1項、第2項前段、第35條之1第2款分別定有明文。查
    ，本案被告前因施用毒品案件於92年間，經本院裁定送勒戒
    處所觀察、勒戒後，認有繼續施用毒品之傾向，再經裁定令
    入戒治處所施以強制戒治，嗣於94年8月1日因無繼續強制戒
    治之必要，停止戒治釋放出所執行完畢，並經臺灣臺中地方
    檢察署檢察官以94年度戒毒偵字第179號為不起訴處分確定
    等情，有臺灣高等法院被告前案紀錄表在卷可稽。被告本案
    再犯施用第一級毒品犯行係於108年12月13日16時許所為，與
    最近1次接受觀察、勒戒執行或強制戒治完畢相距已逾3年，
    是本案施用第一級毒品犯行，既於109年7月15日前所犯，且
    係於109年4月13日繫屬本院，屬審判中之案件，檢察官依修
    正前毒品危害防制條例規定提起公訴，起訴程序固未違背當
    時規定，然揆諸首揭說明，本院即應依修正後毒品危害防制
    條例規定處理，先予敘明。
  ㈡本院依修正後毒品危害防制條例第35條之1第2款、第20條第1
    項規定，於109年10月16日以109年度訴字第814號裁定被告
    送勒戒處所觀察、勒戒，然因被告已另因本院109年度訴字
    第1325號裁定，於109年12月22日入法務部○○○○○○○○執行觀
    察、勒戒，因數保安處分僅能執行其一，是本院109年度訴
    字第814號裁定暫無法執行等情，有臺灣臺中地方檢察署110
    年3月17日中檢增樸甘110院觀執29字第154607號函、110年3
    月24日中檢增樸（甘）110院觀執29字第1109029881號函在
    卷可參（見本院卷第161至163、165頁）。臺中戒治所於110
    年6月28日以中戒所衛字第11010005180號函，敘明被告業經
    該所依修正前之「有無繼續施用毒品傾向評估標準」判定後
    ，經本院裁定強制戒治確定，其觀察勒戒處分程序業已完成
    ，再以法務部於110年3月26日函頒「有無繼續施用毒品傾向
    評估標準紀錄表及說明手冊」，將毒品犯罪及其他犯罪前科
    紀錄分數均設上限10，該受處分人依新修正平估標準計分總
    分為63分，超過60分，綜合前述，仍須執行強制戒治等語（
    見本院卷第189頁）；再經法務部○○○○○○○於111年4月26日以
    中監教字第11100033430號函敘明受戒治人賴慶文於110年9
    月17日入臺中戒治所執行戒治處分，並於110年11月17日移
    入臺中戒治所臺中分所執行，111年4月1日報請停止戒治通
    過，復於111年4月19日停止戒治釋放出所等情（見本院卷第
    21至23頁）。綜合上開函文，足認被告已無繼續執行強制戒
    治之必要，且已於111年4月19日停止戒治處分出所。依修正
    後毒品危害防制條例第20條第2項前段之規定，被告既經評
    定為無繼續施用毒品之傾向，原應由檢察官為不起訴處分，
    然本案係於修正毒品危害防制條例生效施行前之109年4月14
    日繫屬本院，業如前述，是屬毒品危害防制條例修正施行後
    ，審判中之案件，揆諸前揭規定，本院自應就被告上開犯行
    為免刑之判決。
據上論斷，應依刑事訴訟法第299條第1項但書，毒品危害防制條
例第10條第1項、第35條之1第2款（修正後），刑法第11條前段
、第47條第1項，判決如主文。
本案經檢察官楊仕正提起公訴，檢察官劉世豪、林煒容、蔣得龍
到庭執行職務。
中　　華　　民　　國　　111 　年　　5 　　月　　31　　日
            刑事第九庭  審判長  法  官  陳培維
　　　　　　　　　              法  官  陳怡珊
　　　　　　　　　              法  官  彭國能
以上正本證明與原本無異。
如不服本判決應於收受判決後20日內向本院提出上訴書狀，並應
敘述具體理由；其未敘述上訴理由者，應於上訴期間屆滿後20日
內向本院補提理由書（均須按他造當事人之人數附繕本）「切勿
逕送上級法院」。
                                書記官  陳宇萱
中　　華　　民　　國　　111 　年　　5 　　月　　31　　日
附錄本案論罪科刑所犯法條
毒品危害防制條例第10條
施用第一級毒品者，處6月以上5年以下有期徒刑。
施用第二級毒品者，處3年以下有期徒刑。